【裁判字號】    89,聲再,259
【裁判日期】    891012
【裁判案由】    貪污治罪條例聲請再審
【裁判全文】
臺灣高等法院臺中分院刑事裁定                    八十九年度聲再字第二五九號
    再審聲請人
    即受判決人  甲○○
右聲請人因貪污案件，對於本院七十五年十月十四日確定判決（七十五年度上更(一)字
第二七五號；第三審判決：最高法院七十六年度台上字第三一一號）聲請再審，本院
裁定如左：
    主  文
再審之聲請駁回。
    理  由
一、聲請意旨略以：茲發現確實之新證據，即彰化縣政府建設局於民國（下同）七十
    五年十一月五日彰建都字第一九四七一號復函周定中律師稱：「合法房屋之屋頂
    全部拆除，以鐵架加高，並覆蓋石棉浪板，已構成建築法第九條之修建行為，其
    未經許可擅自修建部分應屬違章建築無誤，惟違章之認定，應僅為擅自修建部分
    ，至於屋頂以外之原有『合法房屋』，仍應視為『合法房屋』」，另彰化縣永靖
    鄉公所七十七年三月十六日永靖建字第二五０三號致周定中律師復函稱：「本鄉
    ○○村○○路○段一二０號朱郡明所有之房屋（基地永靖段六０三地號），朱君
    於六十八年三月遷入當時係本鄉區域計劃之合法房屋」，足證上開房屋確係合法
    房屋，不能因有修建屋頂之行為而變為違章房屋。原判決認定被告將違章房屋虛
    偽登載為合法房屋之事實，顯屬錯誤。且據彰化縣政府建設局七十六年五月九日
    彰建都字第八０八二號函復前函所述內容係根據違章建築處理辦法第二條之規定
    ：「本辦法所稱之違章建築，為建築法適用地區內依法應申請當地主管建築機關
    之審查許可並發給執照方能建築，而擅自建築之建築物」，足證彰化縣政府建設
    局及永靖鄉公所函述之合法房屋，如未經許可擅自修建屋頂，依違章建築處理辦
    法第二條之規定，僅該屋頂部分為違建，該合法房屋本身既未符合該辦法第二條
    所稱之違章建築，自仍屬合法房屋無疑，即應認上開彰化縣政府建設局及永靖鄉
    公所函確為新證據。朱郡明原有之合法房屋僅屋頂部分因事後修建而成為違章建
    築，亦即不得因屋頂之修建而否定原來房屋之合法性。上開新證據既係當時已經
    存在而發見在後之證據，可認為確實足以動搖原確定判決，而為再審聲請人有利
    之判決，為此狀請准予再開再審程序等語。
二、按有罪之判決確定後，因發見確實之新證據，足認受有罪判決之人應受無罪、免
    訴、免刑或輕於原判決所認罪名之判決者，得為受判決人之利益聲請再審，固為
    刑事訴訟法第四百二十條第一項第六款所規定。又所謂發見確實之新証據，係指
    該証據當時已經存在，為法院及當事人所不知，事後始經發見，且就新證據之本
    身形式上觀察，毋須經調查程序，必可認為確實足以動搖原確定判決而為受判決
    人有利之判決者而言，最高法院四十七年台抗字第一一Ｏ號、四十九年台抗字第
    七二號裁定，四十年台抗字第二號判例，可資參酌。
三、查本院七十五年十月十四日第二審更審判決（七十五年度上更(一)字第二七五號）
    論受判決人甲○○依據法令從事公務之人員，利用職務上之機會詐取財物及行使
    公務員公文書登載不實罪，事實欄已記載：受判決人甲○○係彰化縣永靖鄉公所
    建設課技士，兼違章建築查報員，發現朱郡明將其房屋屋頂拆除，以鐵架加高，
    覆蓋石棉浪板，屬改建，告以須申請建築執照。於朱郡明修建房屋完成，因無建
    築執照，無法申請接電，前來求助時，乃利用職務上之機會，意圖為自己不法之
    所有，佯為應允代為繪製建築設計圖供申請建築執照而索取每坪新台幣（下同）
    六百元，七十坪共四萬二千元之製圖費云云，使朱威築如數交付，迨款得手，並
    未為之繪圖及申請建築執照，而以永靖鄉公所名義發給記載該房屋係永靖鄉區域
    計劃實施以前建築完成之合法房屋等不實內容之證明書，俾其使用。並於判決理
    由說明所認朱郡明之房屋為「改建」，須請領建築執照。再審聲請人於收受判決
    後，執彰化縣政府建設局七十五年十一月五日彰建都字第一九四七一號函及證人
    邱垂銘、朱郡明在偵查中之供述等意旨，辯稱朱郡明之房屋係合法房屋，而提起
    第三審上訴，惟未為最高法院所採而駁回其上訴，本案遂告確定。是上開彰化縣
    政府建設局於判決確定前，既經受判決人提出而存在卷內，未為法院採納耳，揆
    諸前說明，自非刑事訴訟法第四百二十條第一項第六款又所謂「發見確實之新証
    據」。且朱郡明之茂資碾米廠房屋經檢察官勘驗發現「原有屋頂拆除修建之痕跡
    甚明顯」，「廠房加高後，原有之鋼架及石棉瓦，新舊對比甚明」不虛，復拍攝
    有現場照片八張憑；而受判決人於調查站供稱：「修建程度超過二分之一以上，
    就應以改建論，改建超過四十五平方公尺以上，就要申請建築執照」等語；永靖
    鄉公所建設課長垂銘迭次證稱：「永靖段六０三號土地（即茂資碾米工廠基地）
    是在六十九年六月一日實施區域計劃，凡新建、增建、改建、修建都要申請建照
    ，舊屋牆壁樑柱修建在二分之一以下者，始不必申領建照」，「茂資碾米廠如困
    在六十九年以前改為現在的檥子，就不必申請建築執照，但在六十九年以後改建
    的話，就要建築執照，像目前的樣子，是屬於改建」，「區域計劃內，新建、增
    建、改建、修建皆須申領建照，修建是指房屋二分之一以上之修改」等語，而茂
    資碾米廠房屋面積約七十坪，折合約二百三十餘平方公尺，其屋頂全部拆除加高
    ，已屬改建，並超過四十五平方公尺以上，自應依規定申請建築執照，不得隱瞞
    改建之事實，猶以舊有合法房屋接電，均為本院前開更審判決敘明記載於判決理
    由內。再審聲請人所提彰化縣政府建設局七十五年十一月五日彰建都字第一九四
    七一號函稱：「合法房屋之屋頂全部拆除，以鐵架加高，並覆蓋石棉浪板，已構
    成建築法第九條之修建行為，其未經許可擅自修建部分應屬違章建築無誤，惟違
    章之認定，應僅為擅自修建部分，至於屋頂以外之原有『合法房屋』，仍應視為
    『合法房屋』」等語，與本案茂資碾米廠房屋改建情形不盡相符，自不能據之為
    有利受判決人之認定。又再審聲請人提出彰化縣永靖鄉公所七十七年三月十六日
    永靖建字第二五０三號函稱：「本鄉○○村○○路○段一二０號朱郡明所有之房
    屋（基地永靖段六０三地號），朱君於六十八年三月遷入當時係本鄉區域計劃之
    合法房屋」等語，僅係說明朱郡明之房屋於六十八年三月間係合法房屋，此與本
    件朱郡明於七十二年至十三年初改建其房屋後，該房屋未申請建築執照，能否發
    給證明認為仍係合法房屋，乃屬二事，亦不能執上開彰化縣永靖鄉公所函所述內
    容，即可認為確實足以動搖原確定判決而為再審聲請人有利之判決。綜上所述，
    揆諸前揭法條及判例意旨說明，原確定判決並無再審聲請人所指有新證據足認受
    有罪判決之人應受無罪判決之情形，是聲請人聲請再審為無理由，應予駁回。
四、爰依刑事訴訟法第四百卅四條第一項裁定如主文。
中      華      民      國    八十九    年      十      月     十二     日
                                  臺灣高等法院臺中分院刑事第七庭
                                        審判長法  官  林  榮  龍
                                              法  官  謝  說  容
  法  官  江  錫  麟
右正本證明與原本無異。
如不服本裁定，應於裁定送達後五日內向本院提出抗告狀（須附繕本）。
                                              書記官  謝  雅  惠
中      華      民      國     八十九     年      十      月    十三    日
                                                                        Ｄ


司法院資訊處製作；財團法人民間司法改革基金會備份。
